臺灣花蓮地方法院刑事判決　　　　　　　　　　　　　　九十三年度易字第一七一號
　　公　訴　人　臺灣花蓮地方法院檢察署檢察官
　　被　　　告　丙○○
右列被告因贓物案件，經檢察官提起公訴（九十三年度偵字第二四六三號），本院判
決如左︰
    主  文
丙○○收受贓物，累犯，處有期徒刑參月，如易科罰金，以參佰元折算壹日。
    事  實
一、丙○○於民國九十一年間因偽造文書案件，經本院於九十二年五月十九日以九十
    一年度訴字第二三三號刑事判決處有期徒刑十月確定，並於九十三年五月十九日
    因縮短刑期執行完畢出監。詎其仍不知悔改，知悉乙○○（其竊盜犯行，業經本
    院於九十四年四月十三日以九十三年度易字第一七一號刑事判決處有期徒刑一年
    六月確定在案）於九十三年十月三十一日下午一時許，在其工作之花蓮縣花蓮市
    ○○街民有停車場內，託其轉售之勞力士鑽錶一支（係乙○○於同日凌晨三時許
    ，踰越丁○○位於花蓮縣花蓮市○○街二十六號丁○○住處二樓安全設備之窗戶
    而侵入，徒手竊取現金新臺幣〈下同〉二萬餘元、勞力士鑽錶一只、翡翠戒子二
    只、藍寶石戒子一只、金項鍊一條、耳環一只等物）係來路不明之贓物，仍基於
    收受贓物之犯意，同意代為販售，嗣經警於同年十一月四日二十一時五十許，在
    丙○○位於花蓮縣新城鄉○○路一之二十二號住處起出該勞力士鑽錶一支，始查
    知上情。
二、案經花蓮縣警察局花蓮分局報告臺灣花蓮地方法院檢察署檢察官偵查起訴。
    理  由
一、訊據被告丙○○矢口否認有何收受贓物之犯行，並辯稱：伊並不知道乙○○交給
    伊的勞力士鑽錶係贓物，當天伊有問乙○○該錶是何人的，他說是朋友的，說他
    有困難，要伊幫他問問看有沒有人要等語置辯。惟查：
（一）上開勞力士鑽錶係共同被告乙○○於前開時間、地點竊取乙事，業據共同被告
      乙○○迭於警詢、偵訊及本院訊問時均坦承不諱，核與告訴人丁○○指述之情
      節相符，並有贓物認領保管單乙紙、照片八幀在卷可稽，且共同被告乙○○因
      上開竊盜犯行，業經本院於九十四年四月十三日以九十三年度易字第一七一號
      刑事判決處有期徒刑一年六月確定在案乙節，此有該判決附卷可稽，故該勞力
      士鑽錶係共同被告乙○○竊取所得之贓物，應可認定，合先敘明。
（二）次查我國刑法上贓物罪之成立，不論行為人其行為態樣為收受、搬運、寄藏、
      故買或牙保，要皆以行為人對其所收受、搬運、寄藏、故買或牙保之物，於主
      觀上明知為贓物為必要，因此主觀狀態存在於行為人本身，除非行為人自白此
      一犯罪主觀構成要件，否則於訴訟上欲探究行為人有無此種贓物之主觀認識，
      類皆以情況證據為認定該主觀犯意之證據方法，且「訴訟法之證明及認定之事
      實，乃歷史之證明及推論，與自然科學上之實驗證明不同，後者得以實驗求證
      完全一致或符合，然訴訟法上之證明及事實認定，以推論高度之蓋然性，其推
      論所得之概括認定，須通常之人皆可確信為真實。」即可（卷附最高法院八十
      四年度台上字第五一二九號判決意旨參照），是刑法贓物罪之成立，除客觀上
      須行為人有刑法第三百四十九條所定之行為態樣外，主觀上更須行為人有明知
      贓物之必要，除被告明確就此犯罪主觀構成要件自白外，否則僅能依據客觀之
      情況證據為認定，而作為認定行為人有無贓物之認識基準之情況證據，可從贓
      物之性質、種類及數量等本體事實、贓物交易之有關事實以及交易雙方當事人
      有關之事實等判斷之，茲就本件有關之情況證據分別詳述之：
  １、本件贓物之本體事實：即就贓物之性質、種類、形狀、數量等作為行為人有無
      贓物認識之情況證據，乃係以該物品是否具有特殊性、機密性、以及是否在市
      面上流通之特性等判斷行為人是否易於知悉該物為贓物，經查：乙○○所交付
      之勞力士鑽錶係屬真品，且於錶框鑲有鑽石，其價值不匪乙節，業據證人丁○○到院證述明確，且為一般眾所週知之事，是勞力士鑽錶屬於稀少且於市面上
      流通不易，更是高價之商品，具有特殊性，因此突然有人主動兜售，若非已盡
      客觀、合理之周詳詢問與調查，並有保證書等足供確認來源合法之文件，足認
      來源正當，否則極易令人與贓物產生聯想。
  ２、本件贓物交付之有關事實：可從交易之方式、地點、價格等因素判斷認定之，
      茲分述如後：
  、交付之方式：本件贓物交付之方式是乙○○主動至被告工作之停車場找被告，
      委託其代為兜售該錶，而被告並非經營鐘錶業或當舖業或其他相關融資業務，
      此部分已據被告供稱無訛，核與被告乙○○證述情節相符，足見達成本件交付
      之過程顯與一般出賣人循正當管道出售或借款抵押之型態有異。
  、交易之場所：本件贓物係乙○○委託被告在其工作之地點即停車場兜售，已如
      前述，而上開場所顯非買賣高價鑽錶之一般處所，且具有隱密性、不易為人所
      發覺之特性，乙○○選擇上開場所交易，已啟人疑竇，況乙○○亦未交付該鑽
      表之保證書等資料，顯為一種異常之交易型態，洵與常情不符。
  、交易之價格：乙○○託售本件贓物並未訂定價格，茍被告信賴乙○○所言，該
      勞力士鑽錶係其朋友所有而託售，有正當合法之來源者，何以乙○○於本院審
      理時證述：我跟被告說若有人有興趣再通知我，我會再拿去給人家看該錶價值
      多少錢，再和對方談價錢，因我在本案有偷到現金，所以不急，而沒有直接去
      問問看價錢再賣，也沒有和被告約定一個期限，或提及若無人詢問如何處理等
      語，然茍證人乙○○不急於出售，何以於竊取後之當日即找被告託售？是證人
      乙○○上開證述，顯與一般託售之情形不合。
  ３、交易時當事人之有關事實：此可從交易時或交易後，雙方當事人之言行舉止等
      有無異常來判斷，本件贓物交易時，乙○○甫因竊盜案件於九十三年八月三日
      出監，而被告曾因偽造文書案件，於臺灣花蓮監獄服刑時認識乙○○乙節，業
      據被告供述明確，核與證人乙○○證述：我於九十三年八月三日出獄，當時跟
      被告說我剛出獄，生活比較辛苦，請他幫我問問看；被告知道我因竊盜案件執
      行等語相符，並有臺灣高等法院被告全國前案紀錄表二份在卷可稽，堪以認定
      無訛。則被告既知悉證人乙○○甫因竊盜案件執行完畢出獄，生活困頓，何以
      有如此貴重之鑽錶可供託售？實應有合理懷疑，此亦經被告供承：我有懷疑是
      贓物，我問他是否是偷的，他說不是，是朋友的，乙○○說他朋友有困難，要
      賣這支錶，價金由他和他朋友均分等語在案，則何以乙○○之朋友因生活有困
      難，需出售勞力士鑽錶，卻不循正當管道出售以得高價，甚以借款典當而可贖
      回之方式處理，竟委請朋友的朋友託售，再與他人均分？此屬悖於情理。
 （三）綜上證據及情節，被告既於交易之前，即已懷疑乙○○所交付者係贓物，竟
       仍在非一般買賣高價值商品之處所進行交易，且未盡合理之方式調查商品來
       源，即明知乙○○剛出獄不久，猶同意代為兜售，若仍謂無贓物之認識，豈
       非有悖常情，足認被告於收受時，主觀上對該鑽表係來源不明之贓物已有認
       識，其飾詞否認知贓，要屬臨訟畏罪之詞，自不足採。是以，本件事證明確
       ，被告犯行堪以認定，應予依法論科。
二、核被告所為，係犯刑法第三百四十九條第一項之收受贓物罪。按收受贓物罪為贓
    物罪之概括規定，凡與贓物罪有關，不合於搬運、寄藏、故買、牙保贓物，而其
    物因他人財產犯罪已成立贓物之後，有所收受而取得持有者均屬之（最高法院八
    十二年度台非字第一八八號判決可資參照），則本件被告雖受乙○○委託，欲將
    前揭勞力士鑽錶出售予他人，惟被告尚未覓得買主前即為警查獲，已如前述，則
    被告雖已依其主觀之認識，而開始實行足以實現構成要件之行為，足認其已著手
    牙保行為，惟買賣契約尚未成立，尚屬牙保贓物未遂（按刑法對牙保贓物未遂之
    行為，並未有處罰之規定），則檢察官起訴認被告涉犯刑法第三百四十九條第二
    項之牙保贓物罪嫌云云，容有未洽，惟本件被告既已自乙○○處取得前揭勞力士
    鑽錶，堪認被告之行為已符合刑法第三百四十九條第一項之收受贓物罪之構成要
    件，爰依刑事訴訟法第三百條之規定，於起訴之社會基本事實同一範圍內變更起
    訴法條。又查，被告於九十一年間因偽造文書案件，經本院於九十二年五月十九
    日以九十一年度訴字第二三三號刑事判決處有期徒刑十月確定，並於九十三年五
    月十九日因縮短刑期執行完畢出監在案，此有臺灣高等法院被告全國前案紀錄表
    乙份在卷可參，是被告於五年以內再犯本件有期徒刑以上之罪，為累犯，應依刑
    法第四十七條之規定，加重其刑。爰審酌被告素行不良，甫因案執行完畢出監，
    仍不知悔改，而所收受贓物之價值不匪，且犯罪後否認犯行，毫無悔意，惟其因
    一時貪念致犯本罪，且本件贓物業經被害人領回，所生之危害非重等一切情狀，
    量處如主文所示之刑，並諭知易科罰金之折算標準，以示懲儆。
據上論斷，應依刑事訴訟法第二百九十九條第一項前段、第三百條，刑法第三百四十
九條第一項、第四十七條、第四十一條第一項前段，罰金罰鍰提高標準條例第一條前
段、第二條第一項，判決如主文。
本案經檢察官甲○○到庭執行職務。
中      華      民      國      九十四      年    五    月    三十      日
                                臺灣花蓮地方法院刑事第三庭
                                    審判長法官    鄭培麗
                                    法      官    鄭光婷
              法      官    饒金鳳
右正本證明與原本無異。
如不服本判決書，應於送達後十日內，向本院提出上訴狀。（應抄附繕本）
                                    法院書記官
中      華      民      國      九十四      年    五    月    三十      日
附錄本案論罪科刑之法律條文：
刑法第三百四十九條第一項
收受贓物者，處三年以下有期徒刑、拘役或五百元以下罰金。
